【裁判字號】    89,簡上,3
【裁判日期】    890605
【裁判案由】    傷害
【裁判全文】
臺灣苗栗地方法院刑事判決                            八十九年度簡上字第三號
    上  訴  人  甲○○
    即  被  告
                乙○○
    共      同 張智宏律師
    選任辯護人
右上訴人等因傷害等案件，不服台灣苗栗地方法院苗栗簡易庭八十八年度苗簡字第五
一六號中華民國八十八年十一月二十六日第一審簡易判決 (聲請案號：台灣苗栗地方
法院檢察署八十八年度偵字第二八四八號)，提起上訴，本院判決如左：
    主      文
原判決撤銷。
甲○○公然侮辱人，處拘役貳拾日，如易科罰金，以參佰元折算壹日。
甲○○被訴傷害部分無罪。
乙○○無罪。
    事      實
一、甲○○、乙○○為夫妻，丙○○○為乙○○之大嫂，甲○○與丙○○○為妯娌。
    甲○○夫妻與甲○○之婆婆許杜分於八十八年四月五日上午十時三十分，在苗栗
  縣後龍鎮龍坑里十六鄰十班坑一六三之八號住處內聊天之際，適有丙○○○掃墓
    完畢經過，出語批評甲○○之婆婆許杜分，許杜分回應要錢就要照顧我，丙○○○一氣之下回家持磚塊欲丟許杜分（此部分未經告訴）及甲○○，幸未丟到，並
    持續出口批評不停。適有甲○○欲到菜園施肥，見丙○○○立於住處前仍續批評
    ，竟基於公然侮辱之犯意，持施肥用之尿水，整桶潑向丙○○○，致使丙○○○
    整身尿水，公然侮辱丙○○○之人格，丙○○○之三位兒子許金福、許金增、許
    世賢見狀馬上過來勸架，其中第二個兒子許火炎並踢甲○○數下（此部分未經告
    訴），後經丙○○○報警處理。
二、案經丙○○○訴請苗栗縣警察局竹南分局報請臺灣苗栗地方法院檢察署檢察官偵
    查起訴。
    理      由
壹、甲○○有罪部分；
一、被告甲○○對於八十八年四月五日上午十時三十分，在苗栗縣後龍鎮龍坑里十六
    鄰十班坑一六三之八號住處前，基於公然侮辱之犯意，持施肥用之尿水，向丙○○○潑尿之事實坦承不諱，核與丙○○○所述被潑尿情節相符，並有證人及當時
    在場之許火炎證述丙○○○被潑尿情形屬實，堪認被告自白為真實，足以採信，
    此部分事證明確，應依法論科。
二、核被告甲○○所為，係犯刑法第三百零九條之公然侮辱罪。原審據以論罪科刑原
    非無見，惟被告甲○○並未與乙○○（此部分另論）共同有犯意之聯絡及行為之
    分擔，原審論以共同侮辱罪，顯有未洽，被告甲○○上訴意旨執此指摘原判決不
    當，為有理由，爰審酌被告甲○○犯罪之動機在於氣憤、以潑尿為手段公然侮辱
    告訴人丙○○○，犯罪所生之危害、犯罪後並未道歉，顯無悔意，惟到庭態度尚
    稱良好等一切情狀，量處如主文第二項所示之刑，並諭知易科罰金之折算標準。
貳、被告甲○○、乙○○無罪部分：
一、簡易判決處刑書略以：甲○○與乙○○基於公然侮辱及傷害之犯意聯絡，在苗栗
    縣後龍鎮龍坑里十六鄰十班坑一六三之八號住處前，先由甲○○對路過之丙○○○辱罵「幹妳娘，帶妳娘來給我幹」，隨即端尿統將尿潑在丙○○○身上，而公
    然侮辱丙○○○（此部分論述如壹），嗣後乙○○、甲○○共持一鐵條刺向丙○○○腹部，使丙○○○受有腹壁瘀青之傷害，認上訴人即被告二人涉嫌公然侮辱
    罪及共同傷害罪云云。
二、按犯罪事實應依證據認定之，無證據不得推定其犯罪事實；又不能證明被告犯罪
    者，應諭知無罪之判決，刑事訴訟法第一百五十四條、第三百零一條第一項分別
    定有明文。次按告訴人之告訴，係以使被告受刑事訴追為目的，是其陳述是否與
    事實相符，仍應調查其他證據以資審認；又認定不利於被告之事實，須依積極證
    據，苟積極證據不足為不利於被告事實之認定時，即應為有利於被告之認定，更
    不必有何有利之證據，最高法院著有五十二年臺上字第一三○○號判例、三十年
    上字第八十六號判例可資參照。
三、經查簡易判決處刑書所載右揭事實，無非以被害人丙○○○之指述及證人現場目
    擊者許火炎之證詞，及驗傷診斷書一紙作為憑據，然查：告訴人丙○○○於八十
    八年四月五日於聯港派出所指述：「我當時掃墓回來，從甲○○家前經過，甲○○和她老公乙○○就一直罵我，我回罵回去，甲○○就拿尿桶，乙○○就拿鐵棍
    ，兩個人一個人要打我，一個要潑我尿，乙○○要打我時，大兒子就過來把我抱
    住，他沒打到我，甲○○不敢潑，乙○○就說潑下去，不要怕，結果我就被潑到
    尿了」（見八十八年偵字第二八四八號偵查卷第三頁背面第四行）為事實經過，
    告訴人於八十八年五月十一日上午九時三十分到刑事組作第二次筆錄陳述：八十
    八年四月五日上午十時三十分，我與甲○○及乙○○夫婦發生口角，致甲○○先
    用尿潑我，後與乙○○共同持拉鐵門鐵條刺傷我，甲○○還用腳踢我，致我無法
    反抗，當時他夫妻，不斷辱罵我，還說讓我死等情節（見八十八年偵字第二八四
    八號偵查卷第五頁背面第三行）為當日事實經過，而於偵查中改陳述：「當時我
    掃墓回來，甲○○先罵我，幹妳娘，帶妳娘來給我幹，後來接著端尿桶潑下，我
    全身淋濕後，乙○○、甲○○就共拿一支鐵棍刺我腹部等情節（偵查卷第十八頁
    背面），就第一次、第二次警訊筆錄及偵查中筆錄、互為比對，前後就潑尿、誰
    持鐵條打人之順序，陳述不一，且在偵查中才第一次出現三字經辱罵字眼，且隨
    時間之經過，描述情節越來越加重，依經驗法則而言，離事實發生之日期最近，
    記憶應最清楚，是本件應以五月四日離事實發生日期最近，作為採證之參考，較
    符合經驗法則，告訴人復未提出證據說明何以五月十一日之陳述事實比四月五日
    情節嚴重？又告訴人丙○○○於本院調查中陳稱：男的用鐵條直接撞我腹部，一
    次也沒打中，女的用尿潑我，我三個兒子在旁，不敢上前勸架等語得知（見本院
    八十九年五月一日卷），與前述警訊中及偵查中指述又有差異。而證人即製作告
    訴人丙○○○第一次筆錄之警員李玉盛到庭結證：（對於丙○○○第一次警訊筆
    錄插入「他（指乙○○）沒有打到我」何意？）因她（指丙○○○）不識字，向
    在場人他兒子許火炎求證真意確定被告沒有打到他，另增一行按手印」（見本院
    卷八十九年五月十五日筆錄），顯見發生爭吵當日，被告確實並未打傷告訴人致
    受傷。
四、又現場目擊證人許火炎於五月十一日上午十一時至刑事組證稱：他夫妻倆先與我
    母親發生口角，致甲○○先用尿潑我母親，而後乙○○再拿鐵條出來，與甲○○
    一同刺向我母親，我看到我母親受不了他倆夫妻踢打後，蹲下來順手拿一塊磚丟
    向甲○○，但未丟到，直至我向前制止後才停止等證詞為事實發生清況（見八十
    八年偵字第二八四八號偵查卷第七頁背面第四行），上開證人到台灣苗栗地方法
    院檢察署作證時改稱：「（當時有無在場？）有，我哥哥、弟弟、二叔都有在場
    ，我有聽到甲○○罵我母親剛才所說的，甲○○也有用尿桶潑我母親身體，被告
    二人後來並拿鐵棍刺我母親，並把母親壓在地上打」等語（見偵查卷第十九頁）
    ，互為比較，證人許火炎所述已有誇大證詞，前後證述不一之情形，參酌證人許
    火炎與告訴人為母子關係，案發當日偕同告訴人至警局製作筆錄，參考前開製作
    筆錄之警員李玉盛之證詞，證人許火炎之證詞顯已有偏頗及誇大不實，
五、再查告訴人丙○○○所提出驗傷診斷書，檢驗日期為八十八年四月十三日下午二
    時十分，與案發四月五日上午十時三十分，相距一段時日，所載傷勢為「腹壁瘀
    青」，有台灣省立醫院八十八年四月十三日出具驗傷診斷書附於偵查卷可憑，如
    依據告訴人丙○○○或證人許火炎前開所陳述以腳踢壓在地下打等事實經過，所
    受之傷豈只有腹壁瘀青，並於到警察局製作筆錄之時，仍不知痛，至洗澡之時才
    發現？又豈能於案發數日始至醫院看診驗傷呢？是該診斷證明書僅能證明告訴人
    許陳才妹於八十八年四月十三日受有腹壁瘀青之傷，但無法證明係上訴人即被告
    二人於八十八年四月五日持鐵條刺向告入訴人腹部所受之傷。
六、又查證人即當日在場許杜分於本院調查時到庭證稱：「當時告訴人對我說羞羞臉
    ，要我交給她，我丈夫生前留下的錢，並交出她那一份，並向我丟磚塊，我就叫
    乙○○拉下鐵門。（甲○○有無潑尿？）有，（乙○○有無拿鐵條打告訴人？）
    沒有（甲○○有無打告訴人？）沒有」等語得知，告訴人確實有與許杜分爭執，
    僅上訴人甲○○對告訴人潑尿，均未打傷或侮辱告訴人。再證人即在場者許乃村
    證稱：「當時我與姪兒許世賢在我住處門口聊天，距離現場十多公尺，我聽到她
    們爭吵後，叫許世賢去捉他媽媽，之後，甲○○向丙○○○潑尿，乙○○就拿出
    鐵條，許金福就向前抱住乙○○雙手，許世賢及許金增就拉住丙○○○。」等語
    可證，亦僅有甲○○潑尿行為，而無打傷或侮辱之行為；第查證人許世賢、許金
    福、許金增均證稱：見甲○○向告訴人潑尿，乙○○有持鐵條作欲打之動作，許
    金福向前抱住乙○○之雙手，其餘拉住告訴人，並勸架等情節知悉，甲○○及乙○○均未打傷或以三字經侮辱告訴人（上開證詞均見本院八十九年二月二十一日
    筆錄），按傷害人之身體或健康者，處三年以下有期徒刑、拘役或一千元以下罰
    金。犯前項之罪因而致人於死者，處無期徒刑或七年以上有期徒刑，致重傷者，
    處三年以上十年以下有期徒刑。已著手於犯罪行為之時行而不遂者，為未遂犯。
    未遂犯之處罰，以有特別規定者為限。刑法第二百七十七條及同法第二十五條定
    有明文，是如證人許乃村、許世賢、許金福、許金增所述上訴人即被告乙○○有
    持鐵條作勢毆打狀，參考上開法條規定，並無處罰未遂犯之規定，亦不構成犯罪
    。
七、綜上所述，實難以告訴人丙○○○及證人許火炎前後不一，隨時間之經過而情節
    加重之指述及案發數日之診斷證明書，證明上訴人即被告涉嫌共同侮辱及共同傷
    害，此外復查無其他積極之證據足資認定上訴人二人之犯行，其中就上訴人即被
    告乙○○被訴共同侮辱罪及共同傷害部分應為無罪之諭知；其中就上訴人即被告
    甲○○被訴以「幹妳娘，帶妳娘來給我幹」公然侮辱部分，原應為無罪之諭知，
    為此部分公訴意旨認為與前開潑尿部分有實質上一罪關係，爰不另為無罪之諭知
    。是上訴人即被告甲○○就傷害部分及以三字經侮辱部分，及上訴人即被告乙○○被訴傷害及公然侮辱部分之上訴均有理由，原判決處上訴人即被告甲○○、乙○○共同公然侮辱及共同傷害部分，應予撤銷，改判決如主文。
八、據上論斷，應依刑事訴訟法第四百五十五條之一第三項、第三百六十九條第一項
    前段、第三百六十四條、第二百九十九條第一項前段、第三百零一條第一項，刑
    法第三百零九條、第四十一條、罰金罰鍰提高標準條例第一條前段、第二條，判
    決如主文。
本案經檢察官蔡忠熙到庭執行職務。
中    華    民    國    八十九    年       六       月       五         日
                                    審判長法  官  巫  政  松
                                          法  官  周  淡  怡
                                          法  官  張  珈  禎
右正本證明與原本無異。
本件不得上訴。
                                          書記官  楊  慧  萍
中    華    民    國            八十九    年    六    月     十二       日
附錄本案論罪科刑法條全文
刑法第三百零九條
公然侮辱人者,處拘役或三百元以下罰金。
以強暴犯前項之罪者,處一年以下有期徒刑、拘役或五百元以下罰金。


司法院資訊處製作；財團法人民間司法改革基金會備份。
